【裁判字號】    98,家聲,568
【裁判日期】    980814
【裁判案由】    變賣遺產
【裁判全文】
臺灣臺北地方法院民事裁定             98年度家聲字第568號
聲  請  人  行政院國軍退除役官兵輔導委員會桃園榮譽國
            民之家
法定代理人  丙○○
代  理  人  乙○○
上列聲請人聲請變賣遺產事件，本院裁定如下：
    主      文
准聲請人變賣被繼承人甲○○（男、民國○○年○月○○日生、身分
證統一編號；Ｚ000000000號、生前籍設台北市○○路○段155巷
148號、民國78年9月1日死亡）所有如附表所示之不動產。
聲請費用由被繼承人甲○○遺產負擔。
    理      由
一、聲請意旨略以：已故退除役官兵甲○○（男、民國○○年○月
    ○○日生、身分證統一編號；Ｚ000000000號、生前籍設台北市
    ○○路○段155巷148號）生前被安置在聲請人機構，其於民
    國78年9月1日死亡後，遺有如附表所示之不動產，並經鈞院
    95年度家催字第416號裁定准予公示催告甲○○之繼承人、
    債權人及受遺贈人於期間內表示繼承，期滿無繼承人表示繼
    承，行政院國軍退除役官兵輔導委員會（下稱退輔會）依法
    逕行將其遺產捐助設置財團法人榮民榮眷基金會（下稱榮民
    榮眷基金會），聲請人為其遺產管理人，因榮民榮眷基金會
    認有標售其遺留不動產，將餘款再捐助該會之必要，為此聲
    請許可變賣被繼承人甲○○上開遺產等語。
二、按「現役軍人或退除役官兵死亡而無繼承人、繼承人之有無
    不明或繼承人因故不能管理遺產者，由主管機關管理其遺產
    。前項遺產事件，在本條例施行前，已由主管機關處理者，
    依其處理。第一項遺產管理辦法，由國防部及行政院國軍退
    除役官兵輔導委員會分別擬訂，報請行政院核定之。本條例
    中華民國八十五年九月十八日修正生效前，大陸地區人民未
    於第六十六條所定期限內完成繼承之第一項及第二項遺產，
    由主管機關逕行捐助設置財團法人榮民榮眷基金會，辦理下
    列業務，不受第六十七條第一項歸屬國庫規定之限制：一、
    亡故現役軍人或退除役官兵在大陸地區繼承人申請遺產之核
    發事項。二、榮民重大災害救助事項。三、清寒榮民子女教
    育獎助學金及教育補助事項。四、其他有關榮民、榮眷福利
    及服務事項。依前項第一款申請遺產核發者，以其亡故現役
    軍人或退除役官兵遺產，已納入財團法人榮民榮眷基金會者
    為限。財團法人榮民榮眷基金會章程，由行政院國軍退除役
    官兵輔導委員會擬訂，報請行政院核定之。」，臺灣地區與
    大陸地區人民關係條例第68條定有明文。次按行政院國軍退
    除役官兵輔導委員會（下稱退輔會）依上開條文第3項之授
    權，訂定退除役官兵死亡無人繼承遺產管理辦法，經行政院
    核定後實施，依88年5月11日修正後之該辦法第4條規定：「
    亡故退除役官兵遺產，除設籍於行政院國軍退除役官兵輔導
    委員會所屬安養機構者，由該安養機構為遺產管理人外；餘
    由設籍地輔導會所屬之退除役官兵服務機構為遺產管理人。
    」、第8條之1第1項規定：「遺產管理人為清償債權、交付
    遺贈物或移交遺產給大陸地區繼承人，有變賣遺產之必要者
    ，應聲請法院許可後辦理。」準此以觀，退除役官兵之遺產
    管理人有變賣其遺產之必要時，應聲請法院許可後方可辦理
    。
三、經查，聲請人之主張，業據其提出遺產清冊、財產歸屬清單
    、本院95年度家催字第416號民事裁定、榮民榮眷基金會98
    年6月17日98榮基字第0266號函、退輔會95年5月23日輔壹字
    第0950007322號函、聲請人組織章程等件為證，復經本院調
    閱本院95年度家催字第416號卷核閱無訛。是其聲請，於法
    尚無不合，應予准許。爰裁定如主文。
中    華    民    國    98    年   8    月    14      日
                  家事法庭法  官  曾部倫
以上正本係照原本作成。
如對本裁定抗告，須於裁定送達後10日之不變期間內，向本院提
出抗告狀。
中    華    民    國    98    年   8    月    14      日
                          書記官  孫捷音

司法院資訊處製作；財團法人民間司法改革基金會備份。
